臺灣宜蘭地方法院民事判決
111年度簡上字第5號
上  訴  人  林錦秀  
被上訴人    游秋蘭  
上列當事人間請求返還借款事件，上訴人對於民國110年11月4日
本院宜蘭簡易庭110年度宜簡字第64號第一審判決提起上訴，本
院於民國111年6月29日言詞辯論終結，判決如下：
    主  文
上訴駁回。
第二審訴訟費用由上訴人負擔。
    事實及理由
一、上訴人起訴主張：
　㈠被上訴人於民國100年11月7日向上訴人借款新臺幣（下同）5
    0萬元，陸續清償19萬元，經上訴人一再催討餘款31萬元，
    被上訴人均置之不理，爰依消費借貸之法律關係提起本件訴
    訟。
　㈡並聲明：⒈原判決廢棄。⒉被上訴人應給付上訴人31萬元，及
    自109年3月5日起至清償日止，按週年利率百分之5計算之利
    息。
二、被上訴人答辯略以：
　㈠兩造間有金錢的往來，上訴人分別於100年11月7日、102年1
    月9日、102年5月30日、102年8月7日分別匯款50萬元、10萬
    元、50萬元、6萬元給被上訴人，都是為了兩造共同經營的
    六合彩，是上訴人來找被上訴人吃牌合資，六合彩在103年
    年初就收掉沒有做，因為賠錢所以才收掉的，被上訴人沒有
    跟上訴人借錢，如果是借款這麼大筆的數額怎麼可能不寫借
    據，上訴人之請求並無理由。
　㈡並聲明：上訴駁回。　
三、得心證之理由：
  ㈠按當事人主張有利於己之事實者，就其事實有舉證之責任，
    民事訴訟法第277條前段定有明文。請求履行債務之訴，除
    被告自認原告所主張債權發生原因之事實外，應先由原告就
    其主張此項事實，負舉證之責任，必須證明其為真實後，被
    告於其抗辯事實，始應負證明之責任，此為舉證責任分擔之
    原則。又當事人主張有金錢借貸關係存在，須就其發生所須
    具備之特別要件即金錢之交付與借貸意思表示相互一致負舉
    證責任。而交付金錢之原因多端，或為買賣，或為贈與，或
    因其他之法律關係而為交付，非謂一有金錢之交付，即得推
    論授受金錢之雙方即屬消費借貸關係。倘當事人主張與他方
    有消費借貸關係存在者，自應就該借貸意思互相表示合致及
    借款業已交付之事實，均負舉證之責任，其僅證明有金錢之
    交付，未能證明借貸意思表示合致者，仍不能認為有該借貸
    關係存在（最高法院92年度台上字第557號、98年度台上字
    第1045號判決要旨參照）。上訴人主張於被上訴人向其借用
    款項500,000元，業已還款190,000元，兩造就尚未清償之31
    0,000元存在消費借貸關係，自應就兩造已達成借貸合意及
    已交付借款之事實負舉證責任。
  ㈡於100年11月7日上訴人有匯款500,000元至被上訴人所開立之
    臺灣銀行帳戶內，此有臺灣銀行無摺存入憑條存根、臺灣銀
    行營業部111年4月18日營存字第11100209241號函附卷可參
    （見110年度宜簡字第64號卷第7頁、111年度簡上字第5號卷
    第87頁至第89頁），上訴人雖有匯款500,000元予被上訴人
    ，然交付金錢原因多端，證人即上訴人之配偶許書賢於本院
    原審審理時固證述：伊知道上訴人匯這些錢給被上訴人，就
    上訴人跟被上訴人講說是借的要還錢的時候，伊沒有在場，
    上訴人跟被上訴人談這筆錢的時候，伊在場，時間忘記了，
    地點在被上訴人住的地方，當時上訴人跟被上訴人說有困難
    的話，先借妳，伊當初有說先借給被上訴人，通通沒有言明
    是借的而不是送的，伊沒有聽到被上訴人很明確跟上訴人說
    向妳借的這類的話，被上訴人沒有講什麼話云云（見110年
    度宜簡字第64號卷第68頁至第71頁），證人許書賢對於兩造
    間最初談及此筆款項的源由、被上訴人如何表示要借款等情
    節，證詞前後不一，是證人許書賢證述此筆50萬元係借款，
    顯不足採信。再者，雖上訴人於本院審理時另提出兩造於10
    8年9月30日之LINE對話紀錄，上訴人表示「秋美，九月好像
    沒有匯款是否？麻煩妳」，被上訴人則表示「今天銀行休息
    明天匯」，然觀諸兩造間尚有多筆金錢往來紀錄，此有LINE
    對話紀錄、交易明細附卷可參（見111年度簡上字第5號卷第
    67頁、110年度宜簡字第64號卷第90頁至第98頁），是無從
    認定兩造於LINE對話紀錄中所提及之匯款究係指何筆金錢往
    來。至於被上訴人雖曾委託曹建峯於109年3月5日匯款10,00
    0元予上訴人，然證人曹建峯於本院原審審理時亦證述：伊
    有匯錢給上訴人，因為被上訴人叫伊匯錢，但伊不知道為何
    被上訴人要叫伊匯錢給上訴人，伊不知道被上訴人有無欠上
    訴人錢，伊只知道當時在羅東有講，知道有公家收牌作大家
    樂，是否是這個錢伊不知道，要問被上訴人等語（見110年
    度宜簡字第64號卷第76頁至第79頁），證人曹建峯至多僅能
    證明曾代被上訴人交付款項10,000元予上訴人之事實，惟交
    付款項原因為何、是否即為本件消費借貸等事實均無從以此
    為證，而上訴人就兩造已就款項500,000元達成借貸之意思
    合致，並未舉證以實其說，要難以此認定上訴人主張與被上
    訴人間就500,000元存在消費借貸契約。是上訴人主張被上
    訴人尚積欠31萬元之債務，礙難採信。
四、綜上所述，上訴人依消費借貸之法律關係請求被上訴人給付
    尚積欠之款項310,000元及遲延利息，為無理由，應予駁回
    。原審為上訴人敗訴之判決，並無不合，上訴意旨猶執陳詞
    指摘原判決不當，求予廢棄改判，為無理由，應予駁回。
五、本件判決之基礎已臻明確，兩造其餘主張陳述及攻擊防禦方
    法，核對判決結果不生影響，爰不一一論述，併此敘明。
六、據上論結，上訴人上訴均為無理由，依民事訴訟法第436條
    之1第3項、第449條第1項、第78條，判決如主文。　　　　
中　　華　　民　　國　　111 　年　　7 　　月　　13　　日
               民事庭   審判長法  官  鄭貽馨
　　　　                      法  官　蔡仁昭
                              法　官　張淑華
以上正本係照原本作成。
本判決不得上訴。
中　　華　　民　　國　　111 　年　　7 　　月　　13　　日
                              書記官　謝佩欣